【裁判字號】    98,消債更,446
【裁判日期】    980415
【裁判案由】    聲請更生程序
【裁判全文】
臺灣高雄地方法院民事裁定           98年度消債更字第446號
聲  請  人  甲○○
                      之7
                      之1
代  理  人  曾慶雲律師
上列當事人因消費者債務清理事件，本院裁定如下：
    主  文
聲請人甲○○自民國九十八年四月十五日下午四時起開始更生程
序。
命司法事務官進行本件更生程序。
    理  由
一、聲請意旨略以：聲請人因消費借貸、自用住宅借款、信用卡
    或現金卡契約，對金融機構負有債務，無擔保或無優先權之
    債務總額未逾新台幣（下同）1,200 萬元，因有不能清償債
    務情事，前已提出債權人清冊，依中華民國銀行公會會員辦
    理消費金融案件無擔保債務協商機制，以書面向最大債權金
    融機構台新商業銀行股份有限公司（下稱台新銀行）請求共
    同協商債務清償方案，雖經協商成立，聲請人應月付20,805
    元，然聲請人於民國95年協商時任職於台灣積體電路製造股
    份有限公司，當時每月薪資雖約有29,900元，但於協商後不
    久即因健康之因素離職，而於拓鑫國際有限公司任職，但每
    月薪資銳減為16,500元，現職每月薪資為23,000元，扣除聲
    請人之每月必要支出後，所餘顯不足履行上開協商清償計劃
    ，實有不可歸責於己之事由，致無法繼續履行，且未經法院
    裁定開始清算程序或宣告破產，爰依法聲請更生等語。
二、按債務人不能清償債務或有不能清償之虞者，得依消費者債
    務清理條例所定更生或清算程序，清理其債務。次按債務人
    無擔保或無優先權之債務總額未逾1,200 萬元者，於法院裁
    定開始清算程序或宣告破產前，得向法院聲請更生。再按於
    消費者債務清理條例施行前，債務人依金融主管機關協調成
    立之中華民國銀行公會會員，辦理消費金融案件無擔保債務
    協商機制與金融機構成立之協商，準用同條例第151 條第5
    項之規定，即債務人與金融機構協商成立者，不得聲請更生
    或清算，但因不可歸責於己之事由，致履行顯有重大困難者
    ，不在此限。又按法院開始更生程序之裁定，應載明其年、
    月、日、時，並即時發生效力。末按法院裁定開始更生或清
    算程序後，得命司法事務官進行更生或清算程序，必要時得
    選任律師、會計師或其他適當之自然人或法人一人為監督人
    或管理人，消費者債務清理條例第3 條、第16條第1 項、第
    42條第1 項、第45條第1 項、第151 條第5 項、第6 項分別
    定有明文。
三、經查：
  (一)聲請人於本件更生聲請前，已於民國95年7 月依金融主管機
    關協調成立之中華民國銀行公會會員辦理消費金融案件無擔
    保債務協商機制與台新銀行成立協商，自95年7 月起，利率
    6.88％，分80期，每月10日以20,805元，依各債權銀行債權
    金額比例清償各項債務，至全部清償為止。聲請人嗣依協商
    清償協議，給付分期款至95年8 月止，共繳納2 期等情，協
    議書、無擔保債務還款計劃、繳款明細影本在卷可稽（本院
    卷第32至36頁）。此部分事實，應可認定。
  (二)按債務人對於金融機構因消費借貸、自用住宅借款、信用卡
    或現金卡契約而負債務，在聲請更生或清算前，應提出債權
    人清冊，以書面向最大債權金融機構請求協商債務清償方案
    ，並表明共同協商之意旨。債務人與金融機構協商成立者，
    不得聲請更生或清算。但因不可歸責於己之事由，致履行顯
    有重大困難者，不在此限，消費者債務清理條例第151 條第
    1 、5 項定有明文。聲請人雖曾於消費者債務清理條例施行
    前，依無擔保債務協商機制與台新銀行成立協商，約定每月
    償還20,805元。惟聲請人於協商後不久即因健康之因素離職
    轉任拓鑫國際有限公司，於95年8 月以後每月薪資銳減為約
    16,500元，現職每月薪資23,000元，業據聲請人陳報在卷，
    並有聲請人95、96年綜合所得稅資料查詢清單、勞工保險被
    保險人投保資料、離職證明書、診斷證明書及薪資明細表在
    卷足憑（本院卷第20至21頁、40至42頁、52至53頁、99至
    103 頁）。聲請人無法依協議繼續償還，係因協商後客觀收
    入銳減所致，應可認定。聲請人主張其係因不可歸責於己之
    事由，致履行上開協議顯有重大困難，堪予採信。
  (三)聲請人為一般消費者，並未從事營業。目前負債總額為1,30
    0,956 元，均為無擔保債務，每月薪資23,000元。名下有股
    票1002股，有聲請人財產及收入狀況說明書、債權人清冊、
    財政部高雄市國稅局95年、96年度綜合所得稅各類所得資料
    清單、財政部高雄市國稅局財產歸屬資料、薪資證明書存卷
    可查。聲請人不能清償債務之事實，應可認定。
四、綜上所述，債務人僅係一般消費者，並未從事營業，目前負
    債總額為1,300,956 元，均為無擔保或無優先權之債務。雖
    依無擔保債務協商機制與最大債權銀行協商成立，但因不可
    歸責於己之事由，致履行上開協議顯有重大困難，且已達不
    能清償債務或有不能清償之虞之程度。其中無擔保或無優先
    權之債務在1,200 萬元以下，又未經法院裁定開始清算程序
    或宣告破產，又查無消費者債務清理條例第6 條第3 項、第
    8 條或第46條各款所定駁回更生聲請之事由存在，則債務人
    聲請更生，應屬有據，自應准許。並命司法事務官進行本件
    更生程序。
五、依消費者債務清理條例第16條第1 項、第45條第1 項，裁定
    如主文。
中    華    民    國    98    年    4     月    15    日
                  民事第三庭    法  官  陳宛榆
上為正本係照原本作成
本件不得抗告
本裁定已於98年4月15日下午4時公告。
中    華    民    國    98    年    4     月    15    日
                                書記官  曹德英


司法院資訊處製作；財團法人民間司法改革基金會備份。
